臺灣桃園地方法院刑事判決
109年度易緝字第20號
公  訴  人  臺灣桃園地方檢察署檢察官
被      告  張兆文

                    籍設新竹縣○○鎮○○路000號（新竹○○○○○○○○○）

上列被告因詐欺案件，經檢察官提起公訴（107年度偵緝字第30號），本院判決如下：                      
    主  文
張兆文犯詐欺取財罪，處有期徒刑參月，如易科罰金，以新臺幣
壹仟元折算壹日。
未扣案犯罪所得新臺幣壹萬玖仟貳佰伍拾元沒收之，於全部或一
部不能沒收或不宜執行沒收時，追徵其價額。
    事  實
張兆文基於意圖為自己不法所有之詐欺犯意，於民國105年5月18
日上午10時30分許，在邱吉宏位在桃園市○○區○○街000號住所內
，先自稱要找邱吉宏裝潢別墅，並接續稱係邱吉宏老家鄰居，經
取得邱吉宏信任後，再詐稱其有台灣彩券今彩539必中明牌可投
注，邱吉宏因而陷於錯誤，交付新臺幣（下同）1萬9,250元現金
與張兆文。嗣邱吉宏因聯繫張兆文無著，始知受騙，經報警處理
，查悉上情。
    理  由
壹、程序部分：
    本判決所引用被告以外之人於審判外之陳述，經本院調查證
    據時提示，檢察官及被告均未爭執證據能力（見本院易緝卷
    三第84至86頁），本院審酌該等證據之取得過程並無瑕疵，
    與本案待證事實間復具有相當之關聯性，應得作為證據。
貳、實體部分：
一、訊據被告張兆文固坦承於上開時、地，曾向告訴人邱吉宏收
    取現金簽注彩券之事實，然矢口否認有何詐欺犯行，並辯稱
    ：告訴人是自願拿錢給我，詳細的細節我記不得了等語（見
    本院易緝卷三第87至88頁）。經查：
  ㈠被告於上開時間，曾前往告訴人位在桃園市龍潭區忠勇街住
    處附近，受告訴人所託購買彩券，同時向告訴人收取現金之
    事實，業據被告於偵訊及本院訊問時已陳述明確（見桃檢偵
    緝卷第32頁反面至33頁、第42頁至43頁反面、本院易緝卷一
    第54頁、第186頁、易緝卷三第87至88頁），核與證人即告
    訴人於警詢、偵訊及本院審理時所證情節大致相符（見桃檢
    偵卷2至2頁反面、第29頁、第43至43頁反面、本院易緝卷三
    第75至83頁），並有監視器擷圖翻拍照片2張在卷可查（見
    桃檢偵卷第15頁），此部分事實，首堪認定。
  ㈡至證人邱吉宏何以交付1萬9,250元予被告乙節，證人邱吉宏
    於警詢時先指稱：被告於105年5月18日上午10時30分許，來
    我住處找我要裝潢別墅，又跟我說他住我大溪老家隔壁，他
    有台灣彩券的門路，我就拿1萬9,250元給他買彩券等語（見
    桃檢偵卷第2至2頁反面）；後於偵查中復證稱：被告於105
    年5月18日自稱是我大溪老鄉，跑來我龍潭家說他有539的明
    牌，問我跟我前妻有沒有在買彩券，他還接電話說他要匯錢
    給他朋友吃紅，因為他朋友給他的號碼很漂亮，買了就會中
    ，被告說他可以幫我買，我就去郵局領錢，給他1萬9,750元
    ，約好隔天拿錢過來，但後來我打給被告都沒接，後來調監
    視器才查到被告車牌等語（見桃檢偵卷第29頁、偵緝卷第43
    至43頁反面）；嗣於本院審理時亦結稱：被告來我家找我，
    說是我大溪老家的鄰居，還認識我的親戚，有講出我親戚的
    名字，我才會相信被告，後來被告有接電話，有講到要分紅
    給朋友，被告跟我們說拿錢去買彩券會中獎，他隔天會拿錢
    過來給我，我才會因此相信他，去郵局領錢後交付1萬9250
    元給被告，我在偵訊中說1萬9750元有誤等語（見本院易緝
    卷三第75至83頁）。
  ㈢參證人邱吉宏前開證述內容，其就被告有無自稱為證人邱吉
    宏老家鄰居、是否稱有明牌、被告如何以何話語誘使其投注
    及交付款項等詐騙情節，均能證述翔實且前後互核相符，證
    人邱吉宏尚就被告接電話表示要分紅給朋友及有外出提款等
    節，亦能結證明確且互為一致，另觀諸前開監視器翻拍照片
    及桃園市政府警察局龍潭分局詐欺案件現場查訪表（見桃檢
    偵卷第14至15頁），被告係於105年5月18日中午12時45分騎
    乘車牌號碼不詳之普通重型機車行經桃園市○○區○○街000號
    前，此情適與證人邱吉宏證稱被告於上開時、地到場相為吻
    合，足認證人邱吉宏前開所證，已有憑據。
  ㈣是被告確有於前開時、地，先以其係告訴人老家附近鄰居取
    信告訴人，嗣復詐稱有台灣彩券明牌可幫證人邱吉宏投注，
    並有與他人於電話中談論分紅之情形，待證人邱吉宏因而陷
    於錯誤，將該1萬9,250元現金交與被告，而被告詐得前述款
    項後隨即避不見面等事實，當屬無疑。
  ㈤雖被告仍以前開情詞置辯。惟查，被告於偵訊中已供稱：我
    跟告訴人不熟，我跟告訴人說我身上有中獎的錢，告訴人就
    說要跟我合資買539彩券，有當場拿錢給我，我有跟告訴人
    說我隨便猜隨便中，我還有跟告訴人說沒中不要怪我，我還
    有1、2萬元可以還告訴人，等我出監就可以還告訴人1萬975
    0元等語（見桃檢偵緝卷第32頁反面至33頁、第42至43頁反
    面），是告訴人與被告既非熟識，倘非經被告施以詐術博得
    告訴人信任，告訴人豈會在未取得擔保之情況下，將高額金
    錢交付與被告操作購買彩券，又倘非經被告擔保有明牌可以
    投注獲利之情形，告訴人亦不會輕易將款項交付與被告使用
    ，被告復不爭執償還款項之數額並表示有還款之意願，倘其
    確實有依告訴人要求已合資購買彩券而支出，當無可能願意
    償還該筆費用與告訴人，被告前述所辯，顯與事實不符，尚
    難採信。
  ㈥綜上所述，被告確有於前開時、地，以前開詐術詐騙證人邱
    吉宏，使證人邱吉宏陷於錯誤，將1萬9,250元現金交予被告
    。被告上述所辯，應係事後卸責之詞，不足採信。本件事證
    明確，被告犯行已堪認定，自應依法論科。
二、是核被告所為，係犯刑法第339條第1項之詐欺取財罪。又按
    數行為於同時同地或密切接近之時地實施，侵害同一之法益
    ，各行為之獨立性極為薄弱，依一般社會健全觀念，在時間
    差距上，難以強行分開，在刑法評價上，以視為數個舉動之
    接續施行，合為包括之一行為予以評價，較為合理，即透過
    對於同一法益之同種類侵害行為繼續不間斷之實行，業已稀
    釋個別行為之獨立性，致使刑法評價時將之視為單一、整體
    之犯罪行為，而應論以接續犯（最高法院86年台上字第3295
    號判例意旨參照）。本件被告以前開話語多次訛詐證人邱吉
    宏，顯係出於單一犯意，各在相連及密切接近之時間內實施
    ，各行為之獨立性極為薄弱，依一般社會健全觀念，被告各
    別犯行在時間差距上難以強行分開，應視為數個舉動之接續
    施行，合為包括之一行為予以評價，而應論以接續犯之一罪
    。
三、查起訴書記載被告有詐欺前科犯行，甫於104年6月25日易科
    罰金執行完畢之情，並經公訴檢察官提出刑案資料查註紀錄
    表為證（見本院易緝卷三第88頁），堪認檢察官對此已盡舉
    證責任，公訴檢察官並當庭表示被告前案罪質相同應加重等
    語，惟本院審酌前案係以送監後再易科罰金之方式執行完畢
    ，與實際完整入監接受教化、矯正措施之情形自屬有別，尚
    難認其有特別之惡性或對於刑罰之反應力顯然薄弱而無法收
    矯治之效，參酌司法院釋字第775號解釋意旨，不予加重其
    法定最低本刑。　　
四、爰審酌被告前已有多次詐欺犯行，經法院判處罪刑確定，卻
    仍不思以正途取財，卻以前述話語訛詐告訴人，所為破壞人
    際間互信基礎，且犯後始終否認犯行，犯後態度不佳，兼衡
    其犯罪之手段、告訴人所受損害，現中風沒有工作，經濟狀
    況不佳之生活狀況等一切情狀，量處如主文所示之刑，並諭
    知易科罰金之折算標準，以示警懲。
五、被告所得報酬1萬9,250元，應依刑法第38條之1第1項前段宣
    告沒收之，因未扣案，併依同條第3項之規定，諭知上開犯
    罪所得於全部或一部不能沒收或不宜執行沒收時，追徵其價
    額。
據上論斷，應依刑事訴訟法第299條第1項前段，判決如主文。
本案經檢察官李堯樺提起公訴，檢察官劉哲名到庭執行職務。
中　　華　　民　　國　　111 　年　　10　　月　　12　　日
                  刑事第十五庭  審判長法  官  林龍輝
                                      法  官  吳軍良
                                      法  官  林岷奭
以上正本證明與原本無異。
如不服本判決應於收受判決後20日內向本院提出上訴書狀，並應
敘述具體理由。其未敘述上訴理由者，應於上訴期間屆滿後20日
內向本院補提理由書(均須按他造當事人之人數附繕本)「切勿逕
送上級法院」。 
       　　　　　　　　　　　　　　　 書記官　林慈思
中　　華　　民　　國　　111 　年　　10　　月　　13　　日
附錄本案論罪科刑法條全文：
中華民國刑法第339條
（普通詐欺罪）
意圖為自己或第三人不法之所有，以詐術使人將本人或第三人之
物交付者，處5年以下有期徒刑、拘役或科或併科50萬元以下罰
金。
以前項方法得財產上不法之利益或使第三人得之者，亦同。
前二項之未遂犯罰之。